臺灣士林地方法院民事判決　　　　　　　93年度簡上字第94號
上　訴　人　丙○○
被　上訴人　甲○○
訴訟代理人　乙○○
上列當事人間請求損害賠償事件，上訴人對於中華民國93年5 月31
日本院士林簡易庭93年度士簡字第492 號第一審判決提起上訴，
本院於94年5 月24日言詞辯論終結，判決如下：
    主       文
原判決關於駁回上訴人後開第二項之訴及該部分假執行之聲請，
暨訴訟費用之裁判均廢棄。
被上訴人應給付上訴人新台幣貳萬元，及自民國九十三年五月八
日起至清償日止，按週年利率百分之五計算之利息。
其餘上訴駁回。
第一、二審訴訟費用由被上訴人負擔十分之一，餘由上訴人負擔
。
    事實及理由
一、本件上訴人於原審起訴主張略以：被上訴人於80年8 月間，
    邀其共同投資股票，雙方約定以被上訴人之帳戶辦理交割並
    支付股款，而由上訴人負責下單，遂由上訴人簽發票面金額
    新台幣（下同）134000元，發票日為80年8 月30日，票號：
    PT0000000 號之支票（下稱系爭支票）1 張，交與被上訴人
    做為共同買賣之資金，詎被上訴人於其買進某股票後之次日
    ，未經其同意，竟將該股票賣出，致生虧損，上訴人因之未
    讓前揭支票兌現，詎被上訴人明知其未向被上訴人借款，被
    上訴人竟與其子王騰毅共同基於誹謗之概括犯意，自91年6
    月2 日起至6 月底止，連續在台北市○○區○○路266 巷5
    弄24號2 樓原告住處及附近，張貼散步「小心、當心，得立
    會計師事務所，丙○○欠債還錢」，「小心，各位鄉親父老
    請小心，本人遭受住士東路266 巷5 弄24號2 樓，也就是得
    立會計師事務所的丙○○，10幾年前向本人借款，至今仍百
    般推託，一分未還，並避不見面，不接電話，不應門鈴，希
    望各位小心戒備，以免此故事重演，以下為退票證據，請各
    位小心；天理何在，還我錢來」等足以毀損上訴人名譽之字
    條，經上訴人報警而查獲，為此提起本訴，請求非財產上之
    損害賠償20萬元等語。原審為上訴人敗訴之判決，上訴人全
    部提起上訴，而聲明：(一)原判決廢棄。(二)被上訴人應給付上
    訴人20萬元及自91年7 月1 日起至清償之日止，按年息5 ％
    計算之利息。
二、被上訴人則以：本件源起於上訴人在80年間與被上訴人合夥
    股票買賣，因虧損結算，上訴人應給付被上訴人134000元，
    上訴人並簽發同額之系爭支票一紙交與被上訴人，惟到期提
    示不兌現，經被上訴人多次催告，上訴人相應不理，所發生
    之爭執並非無因，按債務人若有不給付之合法事由，自應提
    起債務不存在之訴，上訴人係開業之會計師，豈有不懂之理
    ，被上訴人已於92年依票據法提起給付之訴，司法裁判雖認
    為無理由，顯有違誤等語，資為抗辯。並聲明：駁回上訴。
三、協商整理兩造爭點如下：
（一）不爭執事項：
  １、被上訴人自91年6 月2 日起至6 月底止，連續在台北市○
      ○區○○路266 巷5 弄24號2 樓原告住處及附近，張貼散
      步「小心、當心，得立會計師事務所，丙○○欠債還錢」
      ，「小心，各位鄉親父老請小心，本人遭受住士東路266
      巷5 弄24號2 樓，也就是得立會計師事務所的丙○○，十
      幾年前向本人借款，至今仍百般推託，一分未還，並避不
      見面，不接電話，不應門鈴，希望各位小心戒備，以免此
      故事重演，以下為退票證據，請各位小心；天理何在，還
      我錢來」等文書。
  ２、被上訴人持有上訴人簽發金額134,000 元，發票日為80年
      8 月30日，票號：PT0000000 號之支票一張，屆期經被上
      訴人提示不獲兌現。
  ３、被上訴人請求上訴人給付前開票款，經本院92年度簡上字
      第120 號判決，於92年10月7 日以(1)票款請求權已時效消
      滅，(2)被上訴人未能舉證證明兩造間合作買賣股票及結算
      之事實，是上訴人因系爭票款請求權時效消滅而受有利益
      ，故不得主張利益償還請求權，而駁回被上訴人之訴確定
      。
  ４、被上訴人張貼文書之處所，即是卷附照片上之地方，分別
      是92年6 月2 日、91年6 月5 日、6 月8 日、6 月12日、
      6 月22日這五次。
  ５、本院卷第121 頁黃色編號1 至7 ，係散佈在德行東路的範
      圍；紅色編號1 至12，是散佈在士東路266 巷的範圍；藍
      色編號1 至3 ，是散佈在士東路266 巷的範圍。
（二）爭執事項：
      被上訴人張貼上開字條，是否損害上訴人名譽？上訴人因
      之所受損害賠償，被上訴人可否主張過失相抵？
四、得心證之理由：
（一）依兩造不爭執事項可知，被上訴人有於前揭時地張貼文書
      之事實。而被上訴人所為，其動機雖出於自衛及保護合法
      之利益，惟上訴人係執業之會計師，依被上訴人張貼文書
      之地點及內容，含有損害上訴人名譽，有圖以降低他人對
      上訴人人格之信任，而使上訴人營業，因之受損之目的極
      為明顯，從而，被上訴人非係以善意而發表言論，而侵害
      上訴人人格權，致上訴人受有非財產上之損害之事實，應
      堪認定。
（二）本院審酌被上訴人張貼之文書，雖足以損害上訴人之名譽
      ，惟其內容則在傳述上訴人如何欠其金錢不還，又如何避
      不見面，致其索債無門之事實，其目的則在藉以壓迫上訴
      人出面解決金錢糾葛之事，此參酌上訴人於原審所陳：「
      有調解這件事，渠是因為希望被告不要再來擾亂才要付他
      二萬元」自明（詳見原審卷第22頁），復依被上訴人張貼
      之文書，雖足以損害上訴人名譽，惟他人觀其內容，亦得
      以瞭解被上訴人張貼紙條之動機，係出於私人間金錢債務
      之糾葛，其所致上訴人名譽及商譽之損害，應非重大。且
      本件被上訴人係因與上訴人有金錢糾葛，而被上訴人復因
      系爭支票退票後一段時間內，家逢變故，其夫去世，而未
      及於支票權利期間內，起訴請求，致票據權利罹於時效，
      其訴遭駁回，引致求償無門，方出此下策，並衡量兩造之
      身分、地位、經濟狀況、侵權行為情節之輕重，認上訴人
      請求非財產上之損害賠償20萬元，顯屬過高，應以2 萬元
      為適當。
（三）查被害人之行為須予損害之發生或擴大以助力，而與損害
      之發生與擴大有相當因果關係者，始有過失相抵之適用。
      本件上訴人縱與被上訴人有金錢糾葛，然在通常情形，並
      非當然發生上訴人名譽受損之結果。尚難認上訴人之與被
      上訴人間金錢糾葛，予被上訴人不法侵害上訴人名譽以助
      力，自無民法第217 條關於過失相抵規定之適用餘地。
（四）又兩造就系爭支票係為彌補被上訴人股票交易之虧損？抑
      為股票買賣交割之用？雖有爭執，然於被上訴人張貼文書
      行為，足損上訴人名譽之事實不生影響，自無審究之必要
      ，併此敘明。
五、按「給付無確定期限者，債務人於債權人得請求給付時，經
    其催告而未為給付，自受催告時起，負遲延責任，其經債權
    人起訴而送達訴狀，或依督促程序送達支付命令，或為其他
    相類之行為者，與催告有同一之效力。」「遲延之債務，以
    支付金錢為標的者，債權人得請求依法定利率計算之遲延利
    息。」民法第229 條第2 項、第233 條第1 項前段分別有明
    文規定。今被上訴人張貼文書行為，足損上訴人名譽之事實
    ，既經認定。從而，上訴人依侵權行為之法律關係，訴請被
    上訴人給付2 萬元，及自93年5 月8 日起（即起訴狀繕本送
    達翌日起）至清償日止，按週年利率5 ％計算之法定遲延利
    息，為有理由，應予准許；逾此範圍之請求，則非正當，應
    予駁回。原審判決就上開應准許之部分，為上訴人敗訴之判
    決，並駁回該部分假執行之聲請，尚有未洽，上訴意旨就此
    部分指摘原判決不當，求予廢棄改判，為有理由；至於上開
    應駁回之部分，原審為上訴人敗訴之判決，並駁回其假執行
    之聲請，核無違誤，上訴意旨就此部分指摘原判決不當，求
    予廢棄改判，為無理由，應駁回其上訴。
六、本件判決基礎已臻明確，兩造其餘之攻擊防禦方法及訴訟資
    料經本院斟酌後，核與判決不生影響，無逐一論述之必要，
    併予敘明。
七、據上論結，本件上訴為一部有理由、一部無理由，依民事訴
    訟法第436 條之1 第3 項、第449 條第1 項、450 條、第79
    條但書，判決如主文。
中　　華　　民　　國　　94　　年　　6 　　月　　7 　　日
                  民事第二庭  審判長法  官  陳介源
                                    法  官  施月燿
                                    法  官  陳梅欽
以上正本證明與原本無異。
本判決不得上訴。
中　　華　　民　　國　　94　　年　　6 　　月　　10　　日
                                    書記官  高郁婷
